臺灣高等法院臺中分院刑事判決　　　　　民國九十三年度上易字第六二六號
　　上　訴　人　臺灣臺中地方法院檢察署檢察官
　　上　訴　人
　　即　被　告　丙○○
右上訴人因被告傷害等案件，不服臺灣臺中地方法院中華民國九十三年四月十九日第
一審判決（民國九十三年度易字第七十二號，起訴案號：臺灣臺中地方法院檢察署民
國九十二年度偵字第四一九七號），提起上訴，本院判決如左：
　　主      文
上訴駁回。
　　事實及理由
一、本案經本院審理結果，認第一審判決就被告丙○○以加害生命之事，恐嚇甲○○
    致生危害於其安全部分，量處拘役三十日，並諭知如易科罰金折算標準，另被訴
    傷害部分，則以犯罪尚屬不能證明，諭知無罪，其認事用法及量刑，並無違誤或
    不當，應予維持，並引用第一審判決書記載之事實（有罪部分）、證據及理由（
    如附件）。
二、被告上訴意旨，仍執陳詞否認有恐嚇犯行，指摘原判決僅依告訴人甲○○不實之
    指訴及其胞姊許文薰偏頗證詞論處其罪，無視證人楊秀枝、邱創顥、邱創葵、
    蕭玉華、陳秋碧等人所證被告無恐嚇事實，殊有不當云云。惟查證人楊秀枝、陳
    秋碧、蕭玉華、邱創葵、邱創顥等證詞，何以不足採為認定被告丙○○確無恐嚇
    犯行之證據，原審判決已詳有論述，該項證據證明力之取捨，經核尚無，悖於論
    理及經驗法則。另檢察官就被告傷害無罪部分，據告訴人之聲請上訴，理由為：
    「被告等串證，多處情節不符，原審未加詳查教唆傷害部分，事證明確，無罪判
    決，實不合理」等語，至於被告等如何串證？情節如何不符？均付闕如，空泛指
    摘，已難謂有理由，矧起訴書認定被告丙○○與邱創葵二人為共同傷害，上訴則
    指其為傷害之教唆犯，亦屬矛盾兩岐。上訴均難認為有理由，應予駁回。
三、據上論斷，應依刑事訴訟法第三百六十八條、第三百七十三條，判決如主文。
本案經檢察官乙○○到庭執行職務。
中      華      民      國　    九十三     年     九      月   二十一 　日
　　　　　　　　　　　　　　　　臺灣高等法院臺中分院刑事第二庭
　　　　　　　　　　　　　　　　　　　審判長法  官　羅　禮　政
　　　　　　　　　　　　　　　　　　　　　　法  官　陳　欣　安
　　　　　　　　　　　　　　　　　　　　　　法  官  蔡　聰　明
右正本證明與原本無異。
不得上訴。
　　　　　　　　　　　　　　　　　　　　　　書記官　郭  振　祥
中      華      民      國　    九十三     年     九      月   二十二 　日
                                                                        Ｒ
臺灣臺中地方法院刑事判決                            九十三年度易字第七二號
    公  訴  人  臺灣臺中地方法院檢察署檢察官
    被      告  丙○○  男四十二歲（民國○○年○月○日生）
                        住臺中市○區○○街一○○號
                        國民身分證統一編號：Ｎ一二二六四五八二號
    選任辯護人  沈朝江律師
右列被告因傷害等案件，經檢察官提起公訴（九十二年度偵字第四一九七號），本院
判決如左：
    主  文
丙○○以加害生命之事，恐嚇他人致生危害於安全，處拘役拾日，如易科罰金，以
佰元折算壹日。其餘被訴部分無罪。
    事  實
一、丙○○與甲○○係分別居住於臺中市○區○○街三六巷（下稱三六巷）及三八巷
    （下稱三八巷）內之鄰居，緣甲○○於民國九十一年十月二十五日晚間十時至十
    一時許，騎腳踏車於住家附近兜風，途經丙○○住處，因丙○○妻子陳秋碧認甲
    ○○有意窺視其住處，丙○○返家後與甲○○發生爭執數分鐘，丙○○為免甲○
    ○再次騎經該處，乃將三六巷巷口鐵門關上，嗣甲○○再度騎腳踏車行經該處，
    見狀乃自行欲將巷口鐵門拉開，竟引起丙○○不滿，雙方為此而再度於三六巷巷
    口發生口角，旋甲○○又騎離前開巷口。嗣甲○○再度兜風返回三六巷巷口時，
    見適與丙○○之鄰居楊秀枝約好拿取手機電池之丙○○姪子邱創葵、邱創顥二人
    與丙○○站在前開巷口前，甲○○遂出言稱：「叫流氓來，我好怕‧‧‧」等語
    ，邱創葵、邱創顥二人聞言乃上前質問甲○○何以稱其二人乃流氓而發生爭執，
    期間在一旁觀看之丙○○因前開窺視事件之怒氣難消，乃對甲○○揚言「一定要
    讓你死」等語至甲○○心生畏懼。嗣甲○○表示要帶邱創葵、邱創顥二人前往巷
    子附近查看其車輛遭刮損之事，而與邱創葵、邱創顥、丙○○再度於三八巷巷口
    對面路上發生爭執，甲○○之姐許文薰聞聲趕至現場查看時，丙○○再度向甲○
    ○及許文薰二人揚言「要給你好看」、「你如果再被我碰到，你就試試看，絕對
    要讓你好看」（臺語）等語，致甲○○、許文薰心生畏懼。
二、案經甲○○訴由臺灣臺中地方法院檢察署檢察官偵查起訴。
    理  由
一、訊據被告丙○○固坦承與告訴人即證人甲○○於前揭時、地發生爭執等情不諱，
    惟矢口否認有恐嚇之犯行，辯稱：伊沒有說那些話恐嚇證人甲○○及證人許文薰
    云云。惟查：右揭事實業經證人甲○○、許文薰於本院審理時到庭指述歷歷，且
    被告與證人甲○○確實於右揭時間於三六巷巷口先發生爭執，起因乃被告經其妻
    即證人陳秋碧告知，發現證人甲○○在家門口窺視而感到相當害怕，被告便要求
    證人甲○○不要再騎經三六巷，經證人許文薰告知證人甲○○不要再騎經那邊，
    改騎到別處去後，證人甲○○卻再度騎經三六巷巷口，適證人邱創葵、邱創顥正
    欲前來向被告之鄰居即證人楊秀枝拿取手機時，聽聞證人甲○○稱：叫流氓來，
    我好怕‧‧‧等語，復因甫聽聞被告描述其妻遭偷窺之事而對證人甲○○心生不
    滿，乃上前理論而再度與證人甲○○發生口角，後來因證人甲○○要求證人邱創
    顥、邱創葵再陪同其到鄰近查看車子遭人刮損之情況，證人邱創顥、邱創葵表示
    此與方才之事無關，雙方再度移動至三八巷巷口爭吵等情，業經證人許文薰、邱
    創葵、邱創顥、陳秋碧、蕭玉華等人於本院審理時到庭各就其於當日在場所見聞
    之事結證明確，相互勾稽前開證人所述各部事實，足認被告確實因證人陳秋碧告
    知覺得害怕而感到憤怒，且與證人甲○○間於短短一個鐘頭之間有多次口角紛爭
    ，且證人甲○○有故意再度行經該處之情形，則被告趁其姪子即證人邱創葵、邱
    創顥等人在場時，見人多而狀膽而稱：「一定要讓你死」、「要給你好看」、「
    你如果再被我碰到，你就試試看，絕對要讓你好看」（臺語）等語，實與常情無
    何不符之處，堪信證人甲○○及許文薰之指述與事實情節相符；另被告前開言詞
    業已對證人甲○○、許文薰造成心理上之壓制一節，亦據證人甲○○、許文薰二
    人到庭結證明確，故被告之犯行應屬事證明確。被告雖以證人楊秀枝、陳秋碧、
    邱創葵、邱創顥、蕭玉華等人都沒有聽到被告有出言恐嚇證人甲○○之事置辯，
    惟證人楊秀枝、蕭玉華、陳秋碧等人均僅在案發時，站在附近觀看並且討論該事
    之發生經過，業經證人楊秀枝、蕭玉華及陳秋碧等人於本院審理時結證明確，實
    難認其三人對於前去巷口爭論之被告及證人邱創葵、邱創顥間到底發生何事有較
    證人甲○○、許文薰更為確切之親身經歷；而證人邱創葵、邱創顥二人更係在場
  與證人甲○○發生糾紛之人，自難以期待渠等能坦認在場發生之事實真相，故被
    告所辯尚難採信。綜上所述，被告犯行，已堪認定，應予依法論科。
二、核被告所為係犯刑法第三百零五條之恐嚇危害安全罪。被告前後二次出言恐嚇之
    舉動，其地點相同，在時間差距上難以強行分割，且目的均相同，在刑法評價上
    ，該二舉動應視為包括一行為，始屬合理，故應認係接續犯，為包括上一罪。爰
    審酌被告僅因細故與鄰居起口角爭端，不知以和平方法及手段解決，竟仗人多場
    合，口出恫嚇言詞欲嚇阻他人，且犯後否認犯行，態度不甚良好，惟其曾於審理
    中表示願意與證人甲○○和解，僅因證人甲○○態度絕決，拒絕化干戈為玉帛而
    當庭堅持告訴，致雙方無法達成和解等客觀情狀，併斟酌被告平日素行尚可，依
    卷附臺灣高等法院被告全國前案紀錄表顯示並無何不良紀錄等一切情狀，量處如
    主文所示之刑，並依法諭知易科罰金之折算標準，以資懲儆。
三、公訴意旨雖另略以：被告因與告訴人即證人甲○○因發生前開事實所述之窺視事
    件口角爭執後，心生不滿，於其姪即證人邱創葵與證人甲○○發生口角並當場拉
    扯、揮拳攻擊甲○○之際在一旁出言「一定讓你死」等語，而證人甲○○則因而
    受有左手四指挫傷併擦傷之傷害，因認被告與證人邱創葵間就前開傷害之犯行有
    犯意之聯絡及行為之分擔而為共同正犯云云。惟查：
  (一)按犯罪事實應依證據認定之，無證據不得認定犯罪事實。又不能證明被告犯罪或
    其行為不罰者，應諭知無罪之判決，刑事訴訟法第一百五十四條第二項、第三百
    零一條第一項分別定有明文。又事實之認定，應憑證據，如未能發現相當證據，
    或證據不足以證明，自不能以推測或擬制之方法，以為裁判基礎（最高法院四十
    年台上字第八六號判例參照）。再告訴人之告訴，本以使被告受刑事訴追為目的
    ，故其陳述是否與事實相符，自應調查其他證據，以資審認，苟其所為攻擊之詞
    ，尚有瑕疵，則在此瑕疵未予究明以前，即不能遽採為斷罪之基礎（最高法院六
    十九年台上字第一五三一號判例參照）。另按認定犯罪事實，所憑之證據，雖不
    以直接證據為限，間接證據亦包括在內，然無論直接或間接證據，其為訴訟上之
    證明，須於通常一般之人均不致於有所懷疑，而得確信其為真實之程度者，始得
    據之為有罪之認定，倘其證明尚未達到此一程度，而有合理性懷疑之存在時，即
    無從為有罪之認定，最高法院七十六年台上字第四九八六號判例可資參照。
  (二)公訴意旨無非係以：被告之犯行業經證人甲○○指述歷歷，核與證人許文薰證述
    情節相符，復有診斷證明書在卷可稽；而證人楊秀枝雖於偵訊中到庭結證稱：在
    九十一年時月二十五日晚間約十一點左右，在三十六巷巷口發現被告丙○○與證
    人甲○○在對話，過一陣子邱創顥、邱創葵兄弟過來要求證人甲○○說明在現場
    徘徊的事情，嗣證人甲○○、邱創顥、邱創葵及被告丙○○移動到三八巷巷口查
    看證人甲○○所述車子遭刮損之事，後來證人許文薰也出來看，講完話大家各走
    各的等語，惟證人楊秀枝所述到達現場沒有看到證人甲○○以及所述關於證人邱
    創顥、邱創葵二人何時到達現場之情節有供述不一致之情形，且證人楊秀枝因曾
    幫被告帶過小孩而有一定之交誼等情，認其所為證述難採為有利於被告認定之依
    據云云為其論據。
  (三)訊據被告乃堅決否認有何與證人邱創葵基於傷害證人甲○○之共同犯意聯絡而由
    證人邱創葵出手毆打證人甲○○等節，辯稱：證人邱創葵沒有打證人甲○○，伊
    也沒有在一旁以「一定要讓你死」等語助勢等語。經查：
  1.證人邱創葵於本院審理時到庭結證稱：從頭到尾都沒有碰到證人甲○○等語。
  2.而證人甲○○於本院審理時固清楚陳明遭打情勢為：「（問：你被邱創葵打了幾
    拳？打在哪裡？）他打我身體肩膀、手臂，用身體衝撞我，還有揮拳。」、「打
    了約一、二分鐘」等語；證人許文薰則於偵訊及審理時均到庭結證稱：有看到證
    人邱創葵一直打證人甲○○等語。惟本院依據卷內所附之澄清醫院診斷證明書上
    之記載，關於證人甲○○所受之傷勢係「左手第四指挫傷併擦傷二處各約零點八
    乘零點二公分及零點八乘零點一公分大小」，而證人甲○○復陳稱其他身上各處
    別無何無明顯傷痕，故未就其餘部分驗斷等語，證人許文薰亦到庭結證稱：沒有
    看到證人甲○○身上有其他的傷勢等語，則證人甲○○驗傷時所受之傷勢應可認
    定乃侷限於四肢中之左手手指部位兩處均不到一平方公分見方的擦、挫傷。惟就
    客觀情形觀察之，果若係證人邱創葵不斷持續地揮拳一、二分鐘朝證人甲○○身
    上衝撞、揮拳、打手臂及肩膀，證人甲○○實無僅在左手第四指處有兩處擦、挫
    傷之可能，證人甲○○所述顯與客觀事證有不符之處；況證人甲○○所述證人邱
    創葵係徒手而非以任何工具採揮拳毆打方式，則以常情判斷，證人甲○○所受之
    傷害當係以淤傷較為可能，公訴人就此部分並未詳細論究即認定證人甲○○身上
    之傷勢何以係因受證人邱創葵毆打所致，僅以證人甲○○片面指述之詞，實無從
    令本院產生證人甲○○身上之傷勢係證人邱創葵徒手毆打所致。
  3.姑不論證人邱創葵是否有毆打證人甲○○致傷情節，以被告於案發時雖全程在場
    ，且於證人邱創葵與證人甲○○發生口角紛爭時陪同在旁，惟被告究與證人邱創
    葵間有何客觀事證足以認定彼此間就傷害證人甲○○一事有犯意之聯絡一節，均
    未見公訴人有何詳細描述及說理，僅以證人楊秀枝證稱之時間點、案情發生前後
    次序有些微出入，故證人楊秀枝所證述內容不可採即認定證人甲○○指述屬實，
    實有未符合論理法則之處。本院認縱依證人楊秀枝所述關於證人邱創葵、邱創顥
    於案發當天晚上係為拿取手機電池前往案發現場之細節有電池價格、數量上之差
    異，惟本件雙方纏訟時間至本院審理時已長達一年又五個月，證人彼此間就當時
    拿取電池之細節有所記憶上之出入，乃屬人之常情，實難以證人楊秀枝、邱創葵
    、邱創顥等人就證人邱創葵、邱創顥到現場之原因為何有前開出入即逕認證人邱
    創葵係被告以電話或其他方式叫來的打手，並進而認定被告與證人邱創葵之間就
    傷害之犯行有何犯意上之聯絡。再者，證人楊秀枝、邱創葵、邱創顥三人均於本
    院審理時經隔離詰問結果均結證稱，有聽到證人甲○○表示：「叫流氓來喔，我
    好害怕喔」等語，雖證人甲○○係證稱：當天從三八巷繞出來隔了一、二分鐘左
    右，就看到二個年輕人從公園那邊衝過來，被告在三六巷巷口接應，並往這邊比
    ，那二個人就衝過來動粗等語，惟依常情觀察，事出必有因，果證人甲○○當時
    僅在三八巷巷口附近的公園繞騎腳踏車而未再行經三六巷巷口，被告實無必要再
    找人前來攔阻或毆打，證人甲○○此處所述情節顯有隱瞞刪節之情，本院因認證
    人楊秀枝、邱創葵及邱創顥三人此處所述較證人甲○○所述可採。則以此為前提
    ，證人邱創葵既係聽到證人說渠等為流氓，且又為舅舅、舅媽（即被告與證人陳
    秋碧）房屋被窺視感到不滿而上前理論，被告僅係跟在一旁觀看，則縱證人邱創
    葵有出手推、打證人甲○○之事，亦難以認定被告與之有何犯意聯絡之情事存在
    。而本院經交互詰問證人楊秀枝、邱創葵、邱創顥、陳秋碧、蕭玉華、許文薰後
    ，並未能依據證人等之證述而產生被告有何指使證人邱創葵徒手毆打證人甲○○
    之心證。此外，復查無其他積極、確切之證據足資認定被告有公訴人前開所指之
    共同傷害之犯行，依首開說明可知，實無從僅依證人甲○○與客觀事實不符之指
    述即認定被告有何公訴人此處所指之犯行，從而，本院即應依法為無罪判決之諭
    知，公訴人雖認被告此部分之犯行若經成立，乃與前開所犯恐嚇罪犯行具有牽連
    犯之裁判上一罪關係，惟本院認此部分應屬犯意個別、行為互殊之犯行，既認定
    此部分之傷害犯行尚乏積極、確切之事證足資認定，即應就此部分另為無罪判決
    之諭知。
據上論斷，應依刑事訴訟法第二百九十九條第一項前段、第三百零一條第一項，刑法
第三百零五條、第四十一條第一項前段，罰金罰鍰提高標準條例第一條前段、第二條
，判決如主文。
中      華      民      國      九十三      年      四    月    十九    日
                            臺灣臺中地方法院刑事第十四庭
                                  審判長法  官  楊  真  明
                                        法  官  劉  逸  成
                                        法  官  林  學  晴
右正本證明與原本無異。
如不服本判決，應於判決送達後十日內向本院提出上訴狀，上訴於臺灣高等法院臺中
分院( 須附繕本 )。
                              書記官
中      華      民      國      九十三      年       四   月    十九    日
附錄：論罪科刑法條
中華民國刑法第三百零五條
以加害生命、身體、自由、名譽、財產之事，恐嚇他人致生危害於安全者
，處二年以下有期徒刑、拘役或三百元以下罰金。
